臺北高等行政法院判決
110年度交上字第295號
上  訴  人  新北市政府交通事件裁決處

代  表  人  李忠台          
訴訟代理人  黃慧婷  律師
被  上訴人  謝靜旻                                   
上列當事人間交通裁決事件，上訴人新北市政府交通事件裁決處
對於中華民國109年7月29日臺灣桃園地方法院109年度交字第89
號行政訴訟判決，提起上訴，本院判決如下：
　　主  文
原判決廢棄，發回臺灣桃園地方法院行政訴訟庭。
　　理  由
一、本件經過：
    被上訴人於民國109年2月20日11時許，駕駛OOOO-OO號自用
    小客車（下稱系爭車輛），行經新北市○○區○○路0段000號前
    ，因於行駛道路時，以手持方式使用行動電話，為新北市政
    府警察局土城分局頂埔派出所警員目睹而當場攔查，並填製
    新北警交字第C15568716號舉發違反道路交通管理事件通知
    單予以舉發，移送上訴人。嗣上訴人審認被上訴人有「汽車
    駕駛人行駛道路，以手持方式使用行動電話進行有礙駕駛安
    全」之違規行為，依道路交通管理處罰條例第31條之1第1項
    規定，以109年2月25日新北裁催字第48-C15568716號違反道
    路交通管理事件裁決書（下稱原處分）對被上訴人裁處罰鍰
    新臺幣（下同）3000元。被上訴人不服提起行政訴訟，經原
    審法院判決「原處分撤銷、訴訟費用300元由上訴人負擔、
    上訴人應給付被上訴人300元」，上訴人不服，提起本件上
    訴。　
二、被上訴人起訴主張、上訴人於原審之答辯，均引用原判決之
    記載。　　
三、原判決將原處分撤銷，係以：
㈠、值勤警員或因職務特性所需，或因內部管考、績效考評等因
    素，於取締交通違規事件之立場，可能並非超然中立，其於
    舉發違規時，與違規行為人係有利害關係之對立狀態，且人
    證本質上可能觀察錯誤、偏見、不誠實之個人差異，不應作
    為唯一證據，亦不若物證令人信服。故舉發警員之證詞，應
    有補強證據證明其所述為真。
㈡、本件舉發警員即證人鄭俊廷於原審審理時，固證稱當時查覺
    被上訴人以左手使用行電電話等語，但表示沒有開啟密錄器
    當場錄下違規經過，而以舉發警員所稱從發現被上訴人駕駛
    之系爭車輛搖晃到攔停，應有充足時間開啟密錄器採證，其
    對於有何不便而無法開啟密錄器蒐證，未見說明，亦未提出
    路口監視器或密錄器之錄音錄影光碟，是本件爭執之違規事
    實，仍屬真偽不明狀態，上訴人就違規事實，應負舉證責任
    ，上訴人既未能提出足以佐證警員證詞憑信性之補強證據，
    即應為有利被上訴人之認定，因此原處分顯有違誤，應予撤
    銷等語。　　
四、上訴意旨略以：
㈠、上訴人於原審已提出警員職務報告，舉發警員並到庭作證，
    歷年實務見解向認為警員親自到庭作證，已足資認定存在違
    規事實，無須提出其他佐證，如本院102年度交上字第160號
    裁定，臺灣臺北地方法院108年度交字第483號判決、臺灣新
    北地方法院106年度交字第162號判決及原審法院108年度交
    字第373號判決等，原判決逕以違規事實仍屬真偽不明狀態
    ，有判決適用法規不當之違誤。又本件違規行為之發生，係
    難以預期，難以期待舉發警員就突發的交通違規行為，於發
    現後可以即時攝影取證，事實上僅能仰賴舉發警員親自所見
    ，別無其他舉證可能，又查無舉發警員誤認或故意構陷，原
    判決以無其他佐證，撤銷原處分，已構成判決違背法令。
㈡、況舉發警員已作證表示「原告直行的汽車，有搖晃情事，故
    尾隨欲盤查，嗣警方超車與原告車輛併行時，察覺原告以左
    手使用行動電話，是將行動電話貼在耳際」等語，原審法院
    如果認為違規事實未明，本應依行政訴訟法第125條第1項、
    第133條、第189條第1項前段等規定，依職權調取被上訴人
    之通聯記錄，卻未為之，逕將事實不明之不利益歸由上訴人
    承擔，亦有判決不適用法規之違背法令等語。　　
五、本院查：
㈠、按行政訴訟法第243條第1項規定：「判決不適用法規或適用
    不當者，為違背法令。」又證據是行政訴訟上，為使行政法
    院認定事實之真偽，及獲得特別法規知識或經驗法則內容之
    一切資料總稱，人證是行政訴訟制度的證據方法之一，所謂
    人證係以對於一定事件親身經歷之人之供述作為證據之方法
    。由行政訴訟法第142條除法律別有規定外，不問何人，於
    他人之行政訴訟有為證人義務之規定可知，以親身知覺、體
    驗、經歷或目擊交通違規行為之舉發警員，自具有證據能力
    ，其證言得否據以認定違規事實，涉及證明力問題，應由行
    政法院依論理及經驗法則予以判斷，並不以尚須補強證據擔
    保真實性為必要，同法第189條第1、3項即規定：「(第1項)
    行政法院為裁判時，應斟酌全辯論意旨及調查證據之結果，
    依論理及經驗法則判斷事實之真偽。但別有規定者，不在此
    限。……(第3項)得心證之理由，應記明於判決。」可知，行
    政訴訟程序以自由心證主義為原則，例外採用法定證據主義
    ，該條立法理由並說明，行政法院為裁判時，應審酌當事人
    提出之全部訴訟資料及一切調查證據所得之結果，包括辯論
    之重要內容、證據能力之有無、證明力之強弱及證據之取捨
    等，本於客觀之論理及經驗法則，而判斷事實之真偽，並應
    將因而得心證之理由，記明予判決，以杜臆測或率斷之弊。
㈡、本件原審將原處分撤銷，無非係以舉發警員之證言，沒有補
    強證據足以憑信，即應對被上訴人為有利認定為論據。惟行
    政訴訟程序以自由心證主義為原則，已如前述，原判決要求
    舉發警員的證言，必須有補強證據，始具證明力，以此限制
    自由心證的運用，已然無據，復未就親自目擊交通違規行為
    之舉發警員之證言本身，說明如何違反論理或經驗法則而不
    可採理由，自有判決適用證據法則不當，判決不適用行政訴
    訟法第189條第1項規定及判決不備理由之違誤，並影響本件
    判決之結論，上訴意旨指摘原判決違誤，求予廢棄，為有理
    由。又被上訴人是否有「汽車駕駛人行駛道路，以手持方式
    使用行動電話進行有礙駕駛安全」之違規事實，未據原判決
    審認，本院無從自為判決，故將原判決廢棄，發回原審法院
    更為適法之裁判。
六、結論，本件上訴為有理由。依行政訴訟法第237條之9第2項
    、第236條之2第3項、第256條第1項、第260條第1項，判決
    如主文。　　
中　　華　　民　　國　　111 　年　　2 　　月　　25　　日
　　　　　　　　　　臺北高等行政法院第五庭
                              審判長法  官　蘇嫊娟
                                    法  官　陳雪玉
                                    法  官　劉正偉  
上為正本係照原本作成。
不得上訴。
中　　華　　民　　國　　111 　年　　2 　　月　　25　　日
          　　　　　　      　　　  書記官  黃明和